【裁判字號】    95,上訴,790
【裁判日期】    950721
【裁判案由】    毒品危害防制條例
【裁判全文】
臺灣高等法院刑事判決                 95年度上訴字第790號
上  訴  人
即  被  告  甲○○
指定辯護人  本院公設辯護人乙○○
上列上訴人因違反毒品危害防制條例案件，不服臺灣桃園地方法
院94年度訴字第1102號，中華民國95年1月23日第一審判決（起
訴
案號：臺灣桃園地方法院檢察署94年度偵字第3144號），提起上
訴，本院判決如下：
    主  文
原判決撤銷。
甲○○連續販賣第三級毒品，處有期徒刑伍年貳月，扣案之第三
級毒品愷他命參包及包裝袋參只（毛重肆拾伍點貳伍參公克）、
新台幣柒仟伍佰元、手機貳支均沒收；又意圖販賣而持有第二級
毒品，處有期徒刑伍年，扣案之第二級毒品ＭＤＭＡ壹佰壹拾參
顆（合計驗餘淨重參拾點柒肆公克）沒收銷燬，ＭＤＭＡ包裝袋
壹只沒收。應執行有期徒刑拾年，扣案之第二級毒品ＭＤＭＡ壹
佰壹拾參顆（合計驗餘淨重參拾點柒肆公克）沒收銷燬；第三級
毒品愷他命參包及包裝袋參只（毛重肆拾伍點貳伍參公克）、Ｍ
ＤＭＡ包裝袋壹只、新台幣柒仟伍佰元、手機貳支均沒收。
    事  實
甲○○明知ＭＤＭＡ、愷他命（Ｋetamine）分別業經政府依毒
品危害防制條例公告列為第二級毒品、第三級毒品，未經許可，
不得販賣、意圖販賣而持有，竟於民國94年1月24日晚間某時，
在桃園縣桃園市獅子王舞廳內，基於供己施用之意，分別以新台
幣（下同）30000元、70000元之價格，自真實姓名、年籍均不詳
綽號「怪怪」之成年男子，購入第二級毒品ＭＤＭＡ115顆、第
三級毒品愷他命3包而持有後。嗣因週轉不靈，而萌以每顆300元
之價格販賣第二級毒品、每克1500元之價格販賣第三級毒品之意
圖，於94年1月29日晚間，將意圖販賣而持有之ＭＤＭＡ115顆、
愷他命3包藏放己身，伺機在桃園縣桃園市○○路上之娛樂場所
附近出售，進而基於販賣第三級毒品之概括犯意，先於94年1月
29 日晚間10時許，在桃園縣桃園市○○路與三民路口，以3000
元之價格出售2公克之愷他命予真實姓名、年籍均不詳之男子，
復於同日晚間11時左右，在同上路口，以4500元之價格出售3公
克之愷他命予另一名真實姓名、年籍均不詳之男子。至其持有之
ＭＤＭＡ115顆則尚未售出。嗣同日（29日）晚上11時40分許，
在桃園縣桃園市○○路與民安路口為警查獲，並扣得其所持有之
ＭＤＭＡ115顆（驗餘淨重30.74公克）及外包裝袋1只、愷他命3
包及包裝袋3只（實稱毛重45．253公克）、販賣愷他命之所得
7500 元，及其所有供販賣毒品所用之行動電話2支。
    理  由
一、訊據上訴人即被告甲○○坦承於上揭時、地持有毒品ＭＤＭ
    Ａ、愷他命為警查獲之事實，惟否認有何意圖販賣而持有第
    二級毒品及販賣第三級毒品等犯行，辯稱：其於警詢之自白
    係受警員脅迫所作，不具證據能力；為警查扣之毒品，均係
    供己施用，並無販賣意圖。另檢察官所指販賣毒品之時間，
    其與友人陳國偉、石威龍在一起準備去吃消夜，不可能有販
    賣毒品予他人之情事云云。
二、證據能力部分：
 (一).證人即詢問被告之警員林偉人於原審證稱：「（帶回局裡後
    ，由何人製作筆錄？）由我負責訊問，蘇義良負責打字」、
    「（問：為何筆錄上面詢問人記載是蘇義良？），可能筆錄
    上面的印章蓋錯，因為蘇義良打字比較快，我們都會請他打
    字。」、「（問：在訊問筆錄時，你們是否採一問一答的方
    式，還是訊問完之後，再請被告照著唸？）我們是採一問一
    答。」、「（問：你是否跟被告說如果承認販賣的話就可以
    交保，若承認施用的話就要抓去關？）我們不可能這樣講，
    因為跟案情沒有關係。」、「（問：製作筆錄時，被告是否
    一下子跟你說他毒品來源？）他從頭開始都沒有否認，他就
    說他有販賣的行為，且已經兜售一部份。」、「（問：在製
    作筆錄前是否有先詢問被告整個相關案情？）有，之後再一
    問一答製作筆錄。」、「（問：是否將草稿紙的內容製作成
    筆錄？）沒有，只是摘要記載時間、地點等，幫助我們記憶
    ，並沒有特定何種事項。」、「（問：警詢錄音是否從一問
    一答時，就開始錄製？）一般來說都是在開始製作筆錄時，
    才開始錄音，之前大略訊問都沒有錄音。」等語（原卷第62
    -65頁）。原審勘驗94年1月30日第二次警詢錄音帶結果：警
    員對被告製作詢問筆錄的方式，係採一問一答，在詢問問題
    經被告回答之後，再依照被告所述內容整理製作筆錄，筆錄
    內容並非按照被告所述依序逐字記載，錄音帶有「打字」的
    聲音，警詢筆錄記載的內容與被告回答之內容相符，有勘驗
    筆錄可稽（原審卷第117-118頁）。足見警員製作警詢筆錄
    過程有全程錄音，未如被告所辯係由被告照警員先行製作完
    成之警詢筆錄讀唸錄音。參以被告於內勤檢察官訊問時亦曾
    供承警詢所言實在，其係基於販賣之意圖而持有扣案之第二
    級毒品、第三級毒品，並於為警查獲前，曾出售二次第三級
    毒品愷他命等情在卷（偵查卷第25頁）。而被告於94年1月
    30 日第一次警詢時，表示不願接受夜間詢問而未製作筆錄
    ，倘被告於警局受到脅迫，豈於第一次警詢時尚能向警員表
    示不願接受夜間詢問。又依被告之年紀、智識程度，應知販
    賣毒品係重罪之理，倘無販毒意圖，其亦無於檢察官訊問之
    始，仍將警詢中自白之詳細內容，再次詳盡供述之理。是被
    告就此所辯尚非可取，其於94年1月30日在第二次警詢所為
    之自白，具有證據能力。
 (二).公設辯護人雖為被告辯護稱：被告於偵查中第一次訊問時所
    為之有關於出賣愷他命、意圖販售搖頭丸及買受過程之自白
    ，乃延續警詢而為，無證據能力。惟查被告於94年1月30 日
    15時許經警移送檢察官偵訊時，除與警詢為相同之供述外，
    另就其自「怪怪」處購入第二級毒品ＭＤＭＡ每顆之價格、
    第三級毒品愷他命每克之價格，意圖售出之價格，及其曾出
    售二次第三級毒品愷他命之時間、地點、數量、價格等節，
    為更明確之供述，且被告於警詢、檢察官訊問時所為供述，
    依被告於檢察官訊問時就購入、售出毒品之每顆、每克價格
    所為供述內容以計，乃與被告於警詢中所供之總購入毒品價
    格、出售所得金額大致相符。是此部分所辯，亦無足取。
三、經查：
 (一).上揭犯罪事實迭據被告於警詢、內勤檢察官訊問時坦白承認
    （偵查卷第8、25頁），且經證人即查獲之警員林偉人於原
    審就如何查獲本案及如何在被告身上起出扣案物品之情節結
    證屬實。復有藥錠115顆、白色粉末3包及販賣愷他命所得現
    金7500元扣案可證。而扣案之藥錠115顆，先後經送行政院
    衛生署管制藥品管理局、憲兵司令部刑事鑑識中心鑑定結果
    ，均檢出含有第二級毒品ＭＤＭＡ成份，驗餘113顆，合計
    驗餘淨重30．74公克，有行政院衛生署管制藥品管理局94
    年4月8日管檢字第0940002575號檢驗成績書、憲兵司令部刑
    事鑑識中心94年12月19日（94）安鑑字第02752號鑑驗通知
    書各1紙在卷可憑（偵查卷第37頁、原審卷第140頁）；白色
    粉末3包，經送行政院衛生署管制藥品管理局鑑定結果，均
    檢出含有第三級毒品ketamine（愷他命）成分，亦有行政院
    衛生署管制藥品管理局上開檢驗成績書在卷足佐。足認被告
    於警詢、內勤檢察官訊問時所為之自白應與事實相符，堪以
    採信。
 (二).被告雖辯稱因與人合租房屋，貴重物品出門隨身攜帶云云，
    惟其於原審係稱怕父母知道才將毒品帶在在身上，前後供詞
    不一，且將大量將供己施用之第二級、第三級毒品隨身攜帶
    而增加遭警查獲之風險，顯違常情。況被告於本院理時供稱
    ＭＤＭＡ一個月之用量約二、三十顆，卻隨身攜帶達半年用
    量之ＭＤＭＡ，而其驗尿結果亦無ＭＤＭＡ反應，益徵被告
    於警詢及內勤檢察官訊問時供稱是意圖供販賣等情應屬可採
    。再者，查獲當時警方在被告身上查扣之現金非僅7500元，
    至少有現金7萬元等情，亦經被告供述在卷，足見被告於警
    詢、內勤檢察官訊問時所供其中現金7500元為販賣毒品所得
    一節應屬非虛，非如被告所辯係警員叫其拿出來當販賣毒品
    所得云云，倘警員有意誣陷被告，實無未提及其餘高額現金
    ，僅就其中7500元特定為販賣所得之可能。
 (三).至被告雖稱檢察官所指販賣毒品之時間，其係與友人陳國偉
    、石威龍在一起云云，並舉出證人陳國偉、石威龍及通聯紀
    錄為證。查證人陳國偉雖於原審證稱查獲當日晚上11點被告
    與石威龍至其住家邀其去吃宵夜；證人石威龍雖稱：當日晚
    上10點多即至被告住處，等約20分鐘，再一同找陳國偉去吃
    宵夜云云。惟已與上開事證有間，要難遽信，且證人陳國偉
    、石威龍與被告間均存有多年情誼，此經被告供述在卷，則
    其等所為證詞之客觀真實性，顯非無疑。況被告於檢察官訊
    問時供稱：「（問：29日和誰去？）當天和一個叫陳國偉的
    朋友去吃東西。」（見偵查卷第33頁），亦與證人陳國偉、
    石威龍於原審所證情節未合。且被告於原審準備程序供稱案
    發當時另一名在場人為林漢英，後於原審審理時改稱應為石
    威龍，並供稱：「（問：為何於準備程序說另一位證人是林
    漢英？）因為我沒有得到林漢英的同意；（問：在場的人就
    是何人與有沒有得到林漢英的同意有何關係？）我要坦承我
    上次我本來要請林漢英作偽證，事實上他並沒有在現場，也
    沒有在便利商店對面；（問：為何你上次不老實說是石威龍
    ？）我是後來才跟我律師討論到還有這一位證人。」，亦核
    與證人石威龍於原審就案發當日被告是否同時邀約林漢英一
    起吃宵夜所證情節不符。足見證人陳國偉、石威龍所證事實
    有間，尚難採信。至被告稱依手機基地台位置，可推論檢察
    官所指犯罪時間，其係與證人陳國偉、石威龍通聯及在一起
    云云。然查依被告之通聯絡紀錄觀之，被告並無密集之通聯
    之情形，其間仍有空檔，且被告中間移動之位置亦無顯現，
    是尚不得以此採為有利被告之證據，推論被告於案發當日晚
    上9時許至11時許均在家未外出。
 (四).綜上事證明確，被告所辯均不足採，其犯行堪以認定。
四、核被告所為，係犯毒品危害防制條例第4條第3項之販賣第三
    級毒品罪及同條例第5條第2項之意圖販賣而持有第二級毒品
    罪。被告先後2次販賣第三級毒品犯行，時間緊接，方法相
    同，觸犯構成要件相同之罪名，顯係基於概括之犯意反覆為
    之，應依刑法第56條之規定論以一罪，並依法加重其刑。被
    告行為後，刑法第56條連續犯之規定，業於94年1月7日修正
    公布刪除，並於95年7月1日施行，被告之犯行，因行為後新
    法業已刪除連續犯之規定，此刪除雖非犯罪構成要件之變更
    ，但顯已影響行為人刑罰之法律效果，自屬法律有變更，依
    新法第2條第1項規定，比較新、舊法結果，應適用較有利於
    被告之行為時法律即舊法論以連續犯（最高法院95年第8次
    刑事庭會議決議參照）。被告所犯上開二罪，犯意各別、行
    為互異，應予分論併罰。
五、原審據以論罪科刑固非無見，惟查裝置毒品ＭＤＭＡ所用之
    塑膠袋1只、愷他命之包裝袋3只，與內裝之毒品並無不可析
    離之關係，另手機2支均為被告所有供販賣毒品所用之物，
    已據於警詢及第一次偵訊時供承在卷，原審漏未諭知沒收，
    尚有未洽。被告上訴雖無理由，然原判決既有可議之處，自
    應予撤銷改判。爰審酌被告犯罪之動機、目的、手段、所生
    損害，及其之智識程度，其販賣及持有之毒品數量非少，如
    流入市面，危害社會大眾健康極大及犯後否認犯罪等一切情
    狀，就被告販賣第三級毒品量處有期徒刑5年2月，就意圖販
    賣而持有第二級毒品量處有期徒刑5年，並定應執行有期刑
    10 年。
六、至扣案之第二級毒品ＭＤＭＡ113 顆（扣案115 顆，驗餘11
    3 顆，合計驗餘淨重30．74公克），係第二級毒品，應依毒
    品危害防制條例第18條第1項諭知沒收銷燬。扣案第三級毒
    品愷他命3包及包裝袋3只（實稱毛重45．253公克，第三級
    毒品愷他命不得依毒品危害防制條例第18條第1項規定宣告
    沒收銷燬）、手機2支及現金7500元，分係供被告犯販賣第
    三級毒品愷他命所用、因犯販賣第三級毒品愷他命罪所得之
    財物；ＭＤＭＡ包裝袋1只，係被告所有供意圖犯販賣第二
    級毒品ＭＤＭＡ所用之物，已如前述，均應依同條例第19條
    第1項前段諭知沒收。至鑑驗用罄之毒品，已因鑑驗而滅失
    ，故不予宣告沒收銷燬。
據上論斷，應依刑事訴訟法第369條第1項前段、第364條、第299
條第1項前段、毒品危害防制條例第4條第3項、第5條第2項、第
18條第1項前段、第19條第1項，刑法第2條第1項、第11條前段、
修正前刑法第56條、第51條第5款，判決如主文。
本案經檢察官柯麗鈴到庭執行職務
中    華    民    國    95    年    7     月    21    日
                  刑事第十三庭  審判長法  官  曾德水
                                      法  官  杜惠錦
                                      法  官  廖紋妤
以上正本證明與原本無異。
如不服本判決，應於收受送達後十日內向本院提出上訴書狀，其
未敘述上訴之理由者並得於提起上訴後十日內向本院補提理由書
（均須按他造當事人之人數附繕本）。
                                      書記官  王增華
中    華    民    國    95    年    7     月    24    日
附錄：本案論罪科刑法條全文
毒品危害防制條例第4條第3項
製造、運輸、販賣第三級毒品者，處5年以上有期徒刑，得併科
新臺幣5百萬元以下罰金。
毒品危害防制條例第5條第2項
意圖販賣而持有第二級毒品者，處5年以上有期徒刑，得併科新
臺幣5百萬元以下罰金。


司法院資訊處製作；財團法人民間司法改革基金會備份。
